---
title: Kollektivtrafik - GIS-filer per kommun och för hela Dalarna
author: ""
date: ""
output: 
  html_document:
    includes:
      in_header: hero_image.html
    toc: yes
    toc_float: yes
    toc_depth: 6
    css: "styles_hero.css"
    number_sections: true
---

```{r setup, include=FALSE}
knitr::opts_chunk$set(echo = TRUE, warning = FALSE, message = FALSE)

# Nödvändiga paket
if (!require('pacman')) install.packages('pacman')
p_load(here,
       tidyverse,
       openxlsx,
       git2r,
       keyring)

# Funktioner som behövs (hämtas från Git-Hub)
source('https://raw.githubusercontent.com/Region-Dalarna/funktioner/main/func_API.R')

# För att information från Tidyverse inte skall visas
options(dplyr.summarise.inform = FALSE)


```

<p style = "font-size:12px">
<i>Sidan är skapad av Samhällsanalys, Region Dalarna<br>
Senast uppdaterad: `r Sys.Date()`</i>
</p>

Denna sida är en pilot från Regionala utvecklingsförvaltningen vid Region Dalarna i syfte att tillgängliggöra geodata för kollektivtrafiken i länet, per kommun och för hela Dalarna. 
<br>

# Nedladdning

Geopackage-filer med hållplatser och busslinjer:

<ul>

<li> [Dalarna](https://region-dalarna.github.io/kartor/gis-filer/Kollektivtrafik_Dalarna.gpkg) </li>

<li> [Avesta](https://region-dalarna.github.io/kartor/gis-filer/Kollektivtrafik_Avesta.gpkg) </li>
    
<li> [Borlänge](https://region-dalarna.github.io/kartor/gis-filer/Kollektivtrafik_Borlange.gpkg) </li>

<li> [Falun](https://region-dalarna.github.io/kartor/gis-filer/Kollektivtrafik_Falun.gpkg) </li>

<li> [Gagnef](https://region-dalarna.github.io/kartor/gis-filer/Kollektivtrafik_Gagnef.gpkg) </li>

<li> [Hedemora](https://region-dalarna.github.io/kartor/gis-filer/Kollektivtrafik_Hedemora.gpkg) </li>

<li> [Leksand](https://region-dalarna.github.io/kartor/gis-filer/Kollektivtrafik_Leksand.gpkg) </li>

<li> [Ludvika](https://region-dalarna.github.io/kartor/gis-filer/Kollektivtrafik_Ludvika.gpkg) </li>

<li> [Malung-Sälen](https://region-dalarna.github.io/kartor/gis-filer/Kollektivtrafik_Malung-Salen.gpkg) </li>

<li> [Mora](https://region-dalarna.github.io/kartor/gis-filer/Kollektivtrafik_Mora.gpkg) </li>

<li> [Orsa](https://region-dalarna.github.io/kartor/gis-filer/Kollektivtrafik_Orsa.gpkg) </li>

<li> [Rättvik](https://region-dalarna.github.io/kartor/gis-filer/Kollektivtrafik_Rattvik.gpkg) </li>

<li> [Smedjebacken](https://region-dalarna.github.io/kartor/gis-filer/Kollektivtrafik_Smedjebacken.gpkg) </li>

<li> [Säter](https://region-dalarna.github.io/kartor/gis-filer/Kollektivtrafik_Sater.gpkg) </li>

<li> [Vansbro](https://region-dalarna.github.io/kartor/gis-filer/Kollektivtrafik_Vansbro.gpkg) </li>

<li> [Älvdalen](gis-filer/Kollektivtrafik_Alvdalen.gpkg) </li>

# Källa

Den geodata som tillgängliggörs här är hämtad från [Trafiklab](https://www.trafiklab.se/sv/), som drivs av Samtrafiken. Samtrafiken ägs i sin tur av de regionala kollektivtrafikmyndigheterna samt många av de kommersiella trafikoperatörerna med nationell trafik i Sverige. Geodata hos Trafiklab erbjuds i GTFS-formatet. GTFS står för General Transit Feed Specification och är ett standardiserat format för kollektivtrafikdata. Det är ett öppet format och används av kollektivtrafikmyndigheter och trafikoperatörer över hela världen. GTFS-formatet är väldigt bra på många sätt men kan vara lite snårigt att förstå då data är uppdelat i olika dataset som kopplas ihop med id-nummer på operatörer, linjer, turer etc. För de som väldigt enkelt vill ladda hem geodata över busslinjer och hållpatser för sin kommun eller för hela Dalarna erbjuder Samhällsanalys denna geodata som Geopackagefiler som kan öppnas i GIS-programvaror såsom [QGIS](www.qgis.org). Denna data uppdateras varje vecka på måndag morgon. Kontrollera datumet högst upp för att säkerställa att inget har gått fel i den automatiserade uppdateringen så att data är aktuell.

```{r, include = FALSE}

# if(uppdatera_hemsida==TRUE){
#    # kopiera html-filen till
#    file.copy(from = "kollektivtrafik.html", to = "docs/kollektivtrafik.html", overwrite = TRUE)
# }

```
